【裁判字號】    97,台上,4175
【裁判日期】    970829
【裁判案由】    違反槍砲彈藥刀械管制條例
【裁判全文】
最高法院刑事判決            九十七年度台上字第四一七五號
上  訴  人  甲○○
上列上訴人因違反槍砲彈藥刀械管制條例案件，不服台灣高等法
院台南分院中華民國九十四年十一月二日第二審判決（九十四年
度上訴字第九一七號，起訴案號：台灣雲林地方法院檢察署九十
三年度核退偵字第二五七號），提起上訴，本院判決如下：
    主  文
原判決撤銷，發回台灣高等法院台南分院。
    理  由
本件原判決認定：上訴人甲○○於民國九十三年六月十三日，因
故與王齡毅發生衝突，而於同日二十二時十六分許，未經許可，
以右手持可發射子彈具有殺傷力之改造手槍一把及子彈一顆，左
手持內裝有汽油之保特瓶，進入雲林縣虎尾鎮○○路一五三號四
樓之來來撞球場內，朝王齡毅射擊子彈一發，擊中王齡毅右上手
臂（傷害部分未經告訴）後，隨即逃離現場，王齡毅則自行前往
雲林縣虎尾鎮財團法人天主教若瑟醫院就醫，嗣經警據報循線查
獲等情。因而撤銷第一審之科刑判決，改判仍論上訴人以未經許
可，持有可發射子彈具有殺傷力之改造手槍罪，處有期徒刑壹年
陸月；並諭知罰金易服勞役之折算標準及為相關從刑之宣告。固
非無見。
惟查：（一）證據雖已調查，而其內容尚未明瞭者，即與未經調
查無異，如遽行判決，仍屬應於審判期日調查之證據未予調查之
違背法令。查上訴人於偵查中及第一審陳稱：證人都是被害人王
齡毅的小弟云云（依偵查卷第十六頁第一審卷第二十五頁）；於
原審辯稱：其當日係持扣案之黑色手槍型打火機，而非改造手槍
，證人稱：上訴人係持銀色手槍云云，與現場監視錄影所示不符
等語，請求將監視錄影帶送鑑定。原判決雖於理由說明以：觀之
該把手槍型打火機外形與真槍相似，縱令將案發時來來撞球場監
視錄影帶送請內政部刑事警察局鑑定，翻拍當日上訴人所持手槍
之畫面結果，與上開手槍型打火機外型相似，亦難以此即認上訴
人當日確係持該把手槍型打火機，而認無調查之必要云云（原判
決第六頁倒數第五至十行）。然依卷內資料，被害人王齡毅、證
人王賢昭、陳韋憲、吳奕緯、黃育仁於警詢時、王賢昭並於偵查
中，均陳稱：上訴人持用之手槍係銀色的等語（警局偵查卷第五
、十六、十九、二十二、二十五頁、偵查卷第九頁）；而公訴人
於第一審審理中表示：「聲請勘驗錄影帶，確認被告當時所持究
為銀色或是黑色槍型。檢察官認為這部分是關鍵，因為所有證人
都說是銀色，但在被告家查獲的是黑色打火機，但是被告抗辯黑
色打火機，當然也有合理的地方，如果勘驗錄影帶顯示可以確定
是黑色的話。因為從照片上無法明確的認定」，嗣經當庭勘驗錄
影帶結果為：看不清楚上訴人手上槍型物之確實顏色。有審判筆
錄在卷可稽（第一審卷第六十六頁）。從而該監視錄影帶所顯示
之槍型物，其顏色究係「銀色」？抑「黑色」？即攸關本件上訴
人所辯是否可採？證人及被害人之警詢、偵查中之陳述是否具可
信性？自有送請鑑定釐清究明之必要，原審未遑調查明白，遽為
不利上訴人之認定，有應於審判期日調查之證據未予調查之違背
法令。（二）上訴人行為後，刑法於九十五年七月一日修正施行
，其第四十一條關於罰金易服勞役之折算標準已有修正。原判決
併科上訴人罰金新台幣拾萬元，然未及比較刑法修正前後關於
罰金易服勞役之折算標準之規定，以適用最有利於上訴人之法律
，亦有未洽。以上或為上訴意旨所指摘，或為本院得依職權調查
之事項，應認原判決有撤銷發回之原因。
據上論結，應依刑事訴訟法第三百九十七條、第四百零一條，判
決如主文。
中    華    民    國  九十七  年    八    月  二十九  日
                      最高法院刑事第三庭
                          審判長法官  林  增  福
                                法官  張  清  埤
                                法官  陳  世  雄
                                法官  蔡  國  在
                                法官  郭  毓  洲
      本件正本證明與原本無異
                                      書  記  官
中    華    民    國  九十七  年    九    月    二    日
                                                      ｖ


司法院資訊處製作；財團法人民間司法改革基金會備份。
